臺灣臺北地方法院刑事判決　　　　　　　95年度易字第2225號
公　訴　人　臺灣臺北地方法院檢察署檢察官
被　　　告　寅○○
選任辯護人　黃德賢律師
　　　　　　張勝傑律師
　　　　　　劉立鳳律師
上列被告因妨害名譽案件，經檢察官聲請簡易判決處刑（95年度
偵字第18817 號），經本院改以通常程序審理，判決如下：
    主  文
寅○○無罪。
    理  由
一、聲請簡易判決處刑書意旨略以：被告寅○○係臺北遷建基地
    都市更新股份有限公司之負責人，其就台北市○○區○○段
    4 小段38地號等118 筆土地，提出都市更新計劃，然未獲當
    地多數住民接受，被告即與告訴人臺北市信義區四育里里長
    連堂、住民辛○○及臺北市議員子○○、癸○○等人交惡
    ，被告竟基於意圖散布於眾之概括犯意，連續在臺北市○○
    區○○路、永吉路及虎林街口附近，於(一)民國94年11月29日
    下午9 時20分許，僱用不知情之證人卯○，在臺北市○○區
    ○○路及永吉路口之不特定公眾得共聞共見之場所，散發如
    告訴狀「附件2 」所示刊有連堂照片（旁文為「你說的是
    真的嗎？」）及載有「陳【永德】議員（黑牌）」、「【連
    堂】竟敢在報紙告召天下，說謊臉都不紅，往自己臉上貼
    金，片頭沒有他的名，片尾沒他的關心，還自稱快樂的做功
    德長！？」等傳單，足以毀損告訴人連堂及癸○○之名譽
    ；(二)94年12月8 日，在散發如告訴狀「附件3 」所示、載有
    「【子○○】自居正義的使者，藉口保護住戶之權益，私底
    下卻聯絡某某里長成立自求會」、「…不懂法令就不要勉強
    說懂，議員不可胡言亂語來誤導民眾，那是踐踏自己議員的
    身份的作法」、「…不可以不懂法令，誤導民眾，仗著議員
    的身份不斷以莫須有的事情來指控別人」、「她難道不知道
    現在勾搭的自救會＝【自己就位置的會嗎？】」之傳單，足
    以毀損告訴人子○○之名譽；(三)94年12月15日，散發如告訴
    狀「附件四」所示、載有「還有…『許□旺』、『連□堂』
    …說要各出資1 百萬元，來發起更新自救會，企圖推翻四育
    里虎林段118 筆土地進行中的更新案，該案已連入都市更新
    計劃公開展覽程序，對於上述各懷鬼胎的自救會成員，他們
    的行為將會造成此地區更新住戶的傷害…」、「某某里長及
    陳□德議員真的為里民設想嗎？」等語之傳單，足以毀損告
    訴人連堂、辛○○及癸○○之名譽；(四)於95年1 月間，寄
    發如告訴狀「附件5 」所示、載有「連堂里長將他親叔叔
    的房子介紹賣給辛○○…只有1800萬…當辛○○指著鼻子罵
    寅○○的時候…他只不過是為了滿足想要自組更新會，他因
    寅○○七年多的努力，既有利益，已經替他賺得參仟貳佰萬
    ，他們的良心又何在？」、「…現在的連里長也不斷以里長
    的名義知法犯法，發佈一些不實謠言及一些莫須有罪名加諸
    寅○○身上…」等傳單，足以毀損告訴人連堂及辛○○之
    名譽，因認被告涉犯刑法第310 條第2 項之加重誹謗罪嫌等
    語。
二、按被告未經審判證明有罪確定前，推定其為無罪；犯罪事實
    應依證據認定之，無證據不得認定犯罪事實刑事訴訟法第15
    4 條定有明文。又不能證明被告犯行者，應諭知無罪之判決
    ，刑事訴訟法第301 條第1 項亦定有明文。復查刑事訴訟法
    第161 條已於91年2 月8 日修正公布，修正後同條第1 項規
    定：檢察官就被告犯罪事實，應負舉證責任，並指出證明之
    方法。因此，檢察官對於起訴之犯罪事實，應負提出證據及
    說服之實質舉證責任。倘其所提出之證據，不足為被告有罪
    之積極證明，或其闡明之證明方法，無從說服法官以形成被
    告有罪之心證，基於無罪推定之原則，自應為被告無罪判決
    之諭知。
三、公訴人認被告犯加重誹謗罪嫌，無非係以：被告固不否認曾
    於95年1 月間，寄發前開「附件5 」所示之文宣，且經告訴
    人連堂、癸○○、子○○及辛○○陳述在卷，並經證人壬○○、甲○○證述綦詳，並有前述傳單附卷可稽，本件事證
    明確等情，為主要論據。
四、訊據被告就擔任臺北遷建基地都市更新股份有限公司負責人
    ，就臺北市○○區○○段4 小段38地號等118 筆土地提出都
    市更新計畫，該計畫仍於研議階段等事實，於本院調查、審
    理時均坦承不諱，惟堅詞否認有何加重誹謗之犯行：
  (一)就前揭附件2 之部分：被告就於聲請簡易判決處刑書(一)所示
    之時地雇用證人卯○在松山路、永吉路附近等土地更新區犯
    為內派發住戶傳單之事實固坦承不諱，但辯以：伊僅僱請派
    發附件2 傳單之第1 頁，其後之第2 頁並非伊製作、派發等
    語。經查：
    1.被告於94年11月29日許，雇用證人卯○於前開土地更新計
      畫區內散發傳單，於同日下午9 時20分許，當場為告訴人
      即四育里長辦公室者察覺證人卯○派發，而另由證人即臺
      北市政府警察局信義分局五分埔派出所員警甲○○、丁○○、丙○○三人到場處理之事實，業據被告坦承不諱，且
      經證人卯○、甲○○、丁○○、丙○○等人到院結證明確
      ，堪信為真。而附件2 傳單內告訴人連堂照片旁，文為
      「你說的是真的嗎？」）、「陳【永德】議員（黑牌）」
      、「【連堂】竟敢在報紙告召天下，說謊臉都不紅，往
      自己臉上貼金，片頭沒有他的名，片尾沒他的關心，還自
      稱快樂的做功德長！？」等詞，此有附件2 傳單在卷可稽
      ，此相關詞句屬誹謗之內容亦無疑義，惟本件告訴人提出
      之附件2 傳單（正本見本院卷一第123 、123 之1 頁），
      每份係以1 張A4、1 張A3粉紅色紙張組成，而被告坦承散
      發之傳單則為7 張A4大小粉紅色紙張組成（正本見本院卷
      一第35至41頁），比對二者，除張數迥異外，內容僅均載
      有94年6 月3 日中國時報告訴人連堂剪報外，餘均不同
      ，因本件提出告訴之附件2 傳單，係告訴人於提出告訴時
      附具，並非現場扣案，是本件關鍵在於證人卯○「現場散
      發之傳單」究竟與附件2 傳單內容同一、或僅部分相同？
      得確認為被告僱請製作、派發之傳單內容有無聲請簡易判
      決處刑書認定為誹謗之內容？
    2.證人卯○於本院具結證稱：伊係專職派單員，當日確實受
      僱被告於現場派發傳單，但派發未久即為四育里里民阻止
      ，因派報向雇主請款時需預留派報內容，固有留存一件等
      語（見本院96年7 月2 日筆錄），而經本院比對證人卯○
      提出之派發傳單，係與被告提出者（存於本院卷一第35至
      41頁）相同，並非告訴人提出之附件2 。另證人甲○○更
      於本院證稱：現場看見之傳單僅係與附件2 相似、顏色相
      同，但無法確認內容是否同一，亦且印象中照片係較小之
      照片，但確認僅有一張A4紙張等語（見本院96年5 月28日
      筆錄第3 、7 頁）、且更於偵查中具結證稱：伊現場僅見
      告訴人提出之附件2 之第1 頁，並未見及該附件2 第2 頁
      等語（見他字卷第149 頁），則是無論證人即現場派報員
      卯○、或證人現場處理員警甲○○所見，被告派雇散發之
      傳單均非附件2 。又證人丁○○則證稱：現場查獲之傳單
      應係兩張紙、但均係一樣大張紙張等語（見本院96年7 月
      2 日筆錄第11頁），故證人丁○○所見，亦非如告訴人提
      出由一張A4、一張A3大小不同組成之附件2 。是可認被告
      於94年11月29日現場雇員派發之傳單並非告訴人提出之附
      件2，而係被告自提之傳單。
    3.又證人壬○○雖於偵查中雖具結證述：伊當日見一男一女
      （應係證人卯○）拖著籃子裡面有很多傳單，因有人告知
      不可再散發，不然警察會來，隔沒多久即見被告拿著附件
      2 （包含第2 頁）沿路放在住戶信箱，被告就是走過來，
      沿路一直散發，經員警勸阻後，仍執意散發，而與里長辦
      公室處與里民發生爭執等語（見他字卷第148 頁），證人
      乙○○於偵查中則證稱：當日被告係與員警一同前來，被
      告見員警來後，仍繼續散發等語（見他字卷第155 頁），
      則以證人壬○○、乙○○證述情節「應係卯○遭阻止後，
      由被告親自散發而為里民勸阻後請求員警處理」。惟被告
      業已否認曾至現場散發傳單等情歷歷，核與證人即現場處
      理員警丁○○、丙○○證稱現場情節：到場後並未親見被
      告有散發舉動，僅係「聽聞」現場之人稱為被告散發等語
      （見本院96年7 月2 日筆錄第2 至7 頁），證人甲○○亦
      證稱：並未親見被告有散發舉動，伊經通知於第一時間至
      現場時，被告甚至並未於現場等語相符，是被告於該日並
      無現場散發傳單之舉，而以證人壬○○、乙○○因前開土
      地更新計畫，與被告立場相對、利害衝突，素有嫌隙，則
      證人壬○○、乙○○證述情節，顯難憑採。至員警「聽聞
      」被告散發等情，依據刑事訴訟法第159 條之規定屬傳聞
      證據，無證據能力，亦無法為不利被告之認定。
    4.而以被告自提之傳單內容並無告訴人所指「你說的是真的
      嗎？」）、「陳【永德】議員（黑牌）」、「【連堂】
      竟敢在報紙告召天下，說謊臉都不紅，往自己臉上貼金，
      片頭沒有他的名，片尾沒他的關心，還自稱快樂的做功德
      長！？」等詞，另告訴人所指之傳單又無積極證據可認係
      被告散發，自難為被告有誹謗之構成要件行為。
    5.至公訴人雖另聲請傳喚證人乙○○、李麗梅、壬○○、王
      林玉等人，惟該證人之帶證事實為「收到告訴人所列附件
      2 之傳單，且看過該附件內容」、「有收到附件2 傳單，
      但未見過該附件2 內容」（參見96年1 月5 日補充理由書
      ），惟此前開附件2 傳單已無證據可認係被告散發，則該
      附件2 傳單確實遭他人散發之待證，自於本件無再為傳喚
      之必要，附此敘明。
  (二)就前揭附件3 （即本院卷一第124 至127 頁）之部分：被告
    就附件3 之傳單記載之內容固不爭執，惟堅詞否認有何曾經
    親自、或指派他人散發、製作發附件3 傳單等情。則此部分
    首應究查何人派發附件3 傳單。經查：
    1.公訴人認附件3 之傳單為被告誹謗之犯行，無非係聲請傳
      喚證人高秋暖、陳英富、謝蕭月霞、張淑蕙、陳忠彬等人
      ，待證「渠等收到被告散發之附件3 傳單，且均看過該附
      件3 之內容」（見96年1 月5 日補充理由書），且公訴人
      已陳稱：上開證人均無法確認是否附件3 文件為被告所散
      發等語（見本院96年1 月8 日筆錄第2 頁），則以上開證
      人之待證事實相參，縱證明上開文件曾經他人散發、寄送
      ，亦無法知悉其來源是否係「被告」、或「被告指派之人
      」，上開證人縱經傳喚確實證明上開待證事實，亦無法為
      不利被告之認定，而無傳喚之必要。
    2.另證人乙○○雖於本院證稱：曾經收得附件3 傳單等語，
      更提出附件3 原本於本院。惟證人於95年8 月29日偵查中
      即已辨認：並未見過附件3 文件等語（見他字卷156 頁）
      ，反於本院證述、更提出附件3 文件？況證人乙○○一併
      提出之傳單上，竟即已於告訴人附件2 上註明「」、告
      訴人提出之附件3 註明「」、附件4 上註明「」，其
      附註之方式非但與一般附註由「」開始之順序不合，更
      恰與告訴人提出附件之次序相符，實啟人疑竇，是證人乙○○上開證詞前後矛盾、與常情不符，難為憑採。
    3.況遍翻全卷，均無可認附件3 為被告所寄發、散發之證據
      ，是迄本件辯論終結，就附件3 之部分無可資認訂被告有
      構成要件之行為。
  (三)就前揭附件4 （即本院卷一第128 、129 頁）之部分：被告
    就附件4 之傳單記載之內容固不爭執，惟堅詞否認有何曾經
    親自、或指派他人散發發、製作附件4 傳單等情。則此部分
    亦首應究查何人派發附件4 傳單。經查：
    1.證人庚○○、乙○○、己○○雖於本院證稱收得如本件告
      訴人提出之附件4 傳單等情，惟經本院細詢被告散發傳單
      情節、何以能指認被告等情：
      (1)證人庚○○則證稱：於94年底時，該時大約凌晨1 、2
        時許，剛好外出用餐返家，雖有飲酒，但應是清醒，見
        得被告戴了一頂圓圓的帽子將傳單往信箱塞，被告見有
        人看見，轉頭就走等語（見本院96年5 月28日筆錄第10
        、15頁）；且就得以指認被告之部分，證人庚○○則再
        證稱：與被告雖僅有在開會時看過一下，但覺得被告很
        好認，且當時雖有飲酒習慣、以該處電線桿水銀路燈之
        照明，仍可認出為被告等語，則以被告與證人庚○○之
        熟稔程度、現場照明、證人之身心狀況等，其何以能指
        認被告，已令人懷疑。
      (2)證人乙○○於偵查中則證稱：伊於94年底收得附件4 ，
        透過監視錄影帶才知悉，約係凌晨3 、4 時許，見得被
        告戴一個帽子及口罩將附件4 傳單塞到信箱或門縫中，
        由被告體型、衣著認定係被告等語（見他字卷第156 頁
        ）；另於本院則證稱：附件4 之傳單係透過監視器調出
        見得，約係凌晨2 、3 時許，見一位女性騎自行車、戴
        口罩、圓形帽子，僅見得背影，體型與被告相似等語（
        見本院96年5 月28日筆錄第21頁），是以證人乙○○係
        「透過監視錄影帶」、「背影」、「戴有口罩、圓形帽
        子」者，僅憑該模糊體型、無法見及五官，何能認定為
        該女子即為被告？況其所見與證人庚○○所見者，同時
        散發傳單之人，竟有「騎腳踏車」與否之差別？
      (3)證人己○○於本院證稱：係於95年（應係94年之誤）下
        午9 時許見被告親自散發，因被告一直盯著伊看，後來
        走去里長那裡，描述後他人方告知為被告，故印象深刻
        ，惟無法確認散發傳單之內容為何僅知為粉紅色，見得
        被告時，被告戴有口罩、帽子，以走路方式散發等語（
        見本院96年5 月28日筆錄第28頁），以證人無法確認其
        所見得之傳單是否為附件4 、確切之時間亦無法與其餘
        證人相印證，僅得證明係「被告正在散發某傳單」，而
        該傳單內容是否涉及誹謗則無所可知；況被告與證人己○○並不熟識，證人係以「事後描述身型之方式，他人
        告知為『被告』」、事隔2 年後再指認該人為被告，則
        證人己○○所見究竟是否為「被告」，其可信度甚低。
      (4)綜上，證人己○○之證詞因無法確認散發文件內容、一
        面之緣等情，可信度甚低，而以上開證人庚○○、乙○○二人見及「散發者」之相關四周條件：親見或透過監
        視器畫面、騎車與否、側面或僅見背影體型等情相參，
        實難逕認證人庚○○、乙○○所見之人即為被告，故無
        法認被告有散發附件4傳單之行為。
    2.至公訴人認附件4 之傳單為被告誹謗之犯行，另聲請傳喚
      證人吳文龍、陳英富、陳伸、謝蕭月霞、蔡裴芳、陳吳桂
      、陳月容、鄭秀鳳、乙○○等人，待證「渠等收到附件4
      傳單，且均看過該附件4 之內容」、或「曾收到附件4 傳
      單，但未見及內容」（見96年1 月5 日補充理由書），，
      則以上開證人之待證事實相參，縱證明上開文件曾經他人
      散發、寄送，亦無法知悉其來源是否係「被告」、或「被
      告指派之人」，上開證人縱經傳喚確實證明上開待證事實
      ，亦無法為不利被告之認定，而無傳喚之必要，附此敘明
      。
  (四)就前揭附件5 （見本院卷一第130 頁）之部分：被告就於前
    揭聲請簡易判決處刑書(四)所載之時地散發如附件5 之傳單等
    事實，固均坦承不諱，惟仍堅詞否認有何加重誹謗之犯行，
    辯稱：附件5 所載之內容均為事實，其中關於買賣房屋之得
    利款項係由其左鄰之買賣記錄推算，而且與連堂間之妨害
    秘密訴訟，雖一審95年度易字第717 號案件判處徒刑，但現
    已上訴高院審理中，有相當證據存在，必能還伊清白等語。
    經查：
    1.被告就於前前開時地散發告訴人所提之附件5 文件等事實
      ，固據被告坦承不諱外，並有附件5 之文件、信封在卷可
      稽。而附件5 之文字中確實包含「連堂里長將他親叔
      叔的房子介紹賣給辛○○…只有1800萬…當辛○○指著鼻
      子罵寅○○的時候…他只不過是為了滿足想要自組更新會
      ，他因寅○○七年多的努力，既有利益，已經替他賺得參
      仟貳佰萬，他們的良心又何在？」、「…現在的連里長
      也不斷以里長的名義知法犯法，發佈一些不實謠言及一些
      莫須有罪名加諸寅○○身上…」，是被告確實散發附件5
      載有毀損告訴人連堂、辛○○文字之事實，堪以認定。
    2.惟就被告之誹謗故意而觀，司法院大法官會議釋字第509
      號解釋文：「言論自由為人民之基本權利，憲法第11條有
      明文保障，國家應給予最大限度之維護，俾其實現自我、
      溝通意見、追求真理及監督各種政治或社會活動之功能得
      以發揮。惟為兼顧對個人名譽、隱私及公共利益之保護，
      法律尚非不得對言論自由依其傳播方式為合理之限制。刑
      法第310 條第1 項及第2 項誹謗罪即係保護個人法益而設
      ，為防止妨礙他人之自由權利所必要，符合憲法第23條規
      定之意旨。至刑法同條第3 項前段以對誹謗之事，能證明
      其為真實者不罰，係針對言論內容與事實相符者之保障，
      並藉以限定刑罰權之範圍，非謂指摘或傳述誹謗事項之行
      為人，必須自行證明其言論內容確屬真實，始能免於刑責
      。惟行為人雖不能證明言論內容為真實，但依其所提證據
      資料，認為行為人有相當理由確信其為真實者，即不能以
      誹謗罪之刑責相繩，亦不得以此項規定而免除檢察官或自
      訴人於訴訟程序中，依法應負行為人故意毀損他人名譽之
      舉證責任，或法院發現其為真實之義務。就此而言，刑法
      第310 條第3 項與憲法保障言論自由之旨趣並無牴觸。」
      是該號解釋對於刑法第310 條第3 項意旨，僅在減輕被告
      證明其言論為真實之舉證責任，但被告仍須提出證據，證
      明有理由確信其所為言論為真實，否則仍構成誹謗罪。故
      本件被告是否具誹謗罪之故意部分，既經認定被告具有所
      指之公開言論，即應由被告舉證其真實性或至少舉證「被
      告有相當理由確信為真實」，亦即被告所發表之言論有何
      依據可使被告為合理之推論，方可認被告未具該「誹謗之
      故意」。是本件首應審核被告提出憑據撰寫文字之基礎，
      是否足認其撰寫、刊登之文字為真實。
    3.就附件5中之文字部分：
      (1)就於附件5 中所載之告訴人連堂親叔叔（即陳敏雄）
        將其所有坐落臺北市○○區○○段4 小段52地號土地（
        總面積57平方公尺）、及虎林段4 小段295 建號上三層
        建物樓（總面積156.45平方公尺），以2 千2 百萬元之
        總價，於92年8 月12日出賣予告訴人辛○○等事實，除
        為告訴人連堂、辛○○所不爭執外，並經被告所坦承
        ，且有告訴人提出之不動產買賣契約書、臺北市土地登
        記謄本在卷可稽，堪信為真。惟上開土地、建物之價值
        ，依據被告提出之左近土地房地租售價格臺北市○○
        區○○段4 小段55之1 地號土地（總面積33平方公尺）
        ，其於94年5 月20日出售價格呈報財政部國有財產局臺
        灣北區辦事處價格即已為6,73萬2,000 元，此有相關出
        售國有土地產權移轉證明書（見本院卷一第77頁）；
        臺北市○○區○○段4 小段51地號土地（總面積54平方
        公尺），於95年2 月13日租用，其不動產總價格（二層
        建物，總面積95.3平方公尺）即到達1728萬元，實際出
        賣價格95年4 月5 日則為3200萬元，此有相關之土地登
        記謄本（見本院卷一第150 、151 頁）、不動產買賣契
        約書（見本院卷一第78頁）；是已相關左近之土地、建
        物租售價格計算，告訴人連堂親叔叔（陳敏雄）與告
        訴人辛○○間房、地買賣價格真實，且被告實有合理之
        基礎推論其獲利內容高達3200萬元，而此增值原因肇因
        於都市更新計畫，而被告自認就都市更新計畫奔波多時
        ，亦無可疑，則難認被告所言「已賺得3200萬元」、「
        因被告致力之都市更新計畫而增值」有何杜撰不實。
      (2)雖被告就前開房地買賣究竟何人轉介乙節，並未提出相
        當之證據可佐，然其因該時告訴人連堂身為「里長」
        、其與另告訴人辛○○、親叔叔陳敏雄之親密關係，推
        論有所「轉介」難認非合理。況僅指稱「告訴人連堂
        轉介」，並未指稱告訴人連堂於其中「因轉介另獲有
        利潤」，何來扁損名譽？
      (3)是被告前開所言，已提出其相當之證據，可認「有理由
        確信其所為言論為真實」，自難以誹謗罪之故意相繩。
    4.就附件5 中之文字部分：
      (1)告訴人辛○○、連堂、及證人壬○○三人前因認「被
        告與另案外人黃貴福共同基於妨害他人祕密之犯意聯絡
        ，由黃貴福於94年12月2 日及4 日晚間，連續在臺北市
        信義區○○路166 號、178 號及180 號辛○○、壬○○
        及連堂（下稱許榮望等人）之住處前騎樓中華電信股
        份有限公司之室內電話箱內之電話門號00 000000 （辛○○使用）、00000000（壬○○使用）000000 00 （連
        堂使用）線路上裝設錄音機，內裝錄音帶，竊錄辛○○等人在電信事業所提供有線系統之通信服務設備上之
        通信秘密，因而無故竊錄辛○○等人之非公開電話談話
        。得逞後，再由黃貴福收集在上址所竊錄之錄音帶，在
        「仁愛徵信社」樓下交付被告被告。嗣於94年12月7 日
        ，黃貴福在臺北市○○區○○路182 號前之電話箱更換
        錄音帶時，因形跡可疑，為郭忠旺發覺並報警，認被告
        與黃貴福共同涉有刑法第315 條之1 第2 款之無故以錄
        音竊錄他人非公開之談話罪嫌」，向臺灣臺北地方法院
        檢察署檢察官提出告訴，經臺灣臺北地方法院檢察署檢
        察官以94年度偵字第24193 號偵查後於95年3 月24日提
        起公訴，經本院95年度易字第717 號審理乙節，業經本
        院調卷審閱無訛，並有臺灣高等法院被告前案記錄表、
        上開卷宗影本在卷可稽，是於本件附件5 製作時，告訴
        人連堂、辛○○確實已先對被告提出妨害秘密告訴。
      (2)惟上開案件，雖經本院以95年度易字第717 號判決處有
        期徒刑3 月，然經被告不服提起上訴，經臺灣高等法院
        以95年度上易字第2504號審理，認定另案被告黃貴福
        雖供稱是受被告委託始為竊錄行為，惟此為被告否認，
        而被告黃貴福亦未能提出何被告委託其為本件竊錄行為
        之字據，反就「委託竊錄交付之代價」前後供詞反覆，
        亦未自被告處查獲任何竊錄錄音帶；自另案被告黃貴
        福身上扣得之聯絡人字條，並非被告筆跡、聯絡住址亦
        與被告聯絡方式不同，提出相關之通聯譯文、通數難認
        有委託竊錄之事實；反觀另案被告黃貴福與告訴人辛○○、連堂、壬○○間雖互稱並不熟識，惟竟有超乎
        「測試竊錄成果」以外之通聯記錄，而可有相當之懷疑
        「黃貴福與告訴人辛○○、連堂及壬○○實屬認識，
        而為勾串進行本件竊錄行為」等情，基於上開並於96年
        5 月18日撤銷原判決，認定被告無罪等情，並有前開判
        決、相關卷證資料在卷可查，是被告自有相當之理由可
        認「告訴人連堂、辛○○二人勾串另案被告黃貴福以
        陷被告於妨害秘密罪名」。
      (3)故被告於附件5 中書明「…現在的連里長也不斷以里長
        的名義知法犯法，發佈一些不實謠言及一些莫須有罪名
        加諸寅○○身上…」顯有相當之理由確信為真，而無誹
        謗之故意。
  (五)至公訴人聲請就證人邱德成、戊○○、丑○○三人提出之信
    件，調查寄發郵件之人、時間，以反證證人邱德成、戊○○
    、丑○○三人證詞、物證之可信度等情，惟相關之信件，本
    院並未引為證據，自無調查之必要。
五、綜上所述，並無證據顯示本件起訴相關涉有誹謗內容附件2
    、3 、4 等文件係被告散發，而相關附件5 之內被告亦已提
    出相當之證據可認「確信其所為言論為真實」，自難以誹謗
    罪之故意相繩，且部分亦認無誹謗之內容，顯與加重誹謗之
    構成要件不合。此外又查無其他積極證據，足認被告確有加
    重誹謗之情事，尚不能證明被告犯罪，依法即應為無罪之諭
    知。
據上論斷，應依刑事訴訟法第452 條、第301 條第1 項，判決如
主文。
本案經檢察官侯靜雯到庭執行職務
中　　華　　民　　國　　96　　年　　7 　　月　　16　　日
                  刑事第四庭  審判長法　官  劉慧芬
                                    法　官  黎惠萍
                                    法　官  郭惠玲
如不服本判決，應於判決送達後10日內向本院提出上訴狀（應抄
附繕本）。告訴人或被害人如對於本判決不服者，應具備理由請
求檢察官上訴，其上訴期間之計算係以檢察官收受判決正本之日
期為準。
上正本證明與原本無異。
                                    書記官  鄭雅文
中　　華　　民　　國　　96　　年　　7 　　月　　18　　日
